臺灣高等法院刑事判決
108年度上訴字第4123號
上  訴  人
即  被  告  彭睿彬（原名彭國光）



選任辯護人  陳鄭權律師
            詹立言律師
上列上訴人因違反槍砲彈藥刀械管制條例案件，不服臺灣桃園地
方法院107年度訴字第1060號，中華民國108年8月15日第一審判
決（起訴案號：臺灣桃園地方檢察署107年度偵字第10114號），
提起上訴，本院判決如下：
    主  文
上訴駁回。
    事  實
一、甲○○明知可發射子彈具殺傷力之改造手槍及具殺傷力之子彈
    ，係屬槍砲彈藥刀械管制條例列管之槍枝、彈藥，非經中央
    主管機關許可，不得持有，竟基於持有可發射子彈具殺傷力
    之改造手槍及具殺傷力子彈之犯意，於民國107年3月29日前
    某日，透過雅虎奇摩拍賣網站下單，在桃園市龍岡區某處，
    以新臺幣（下同）5萬元之對價，向某真實姓名年籍不詳、
    自稱「江翰成」之成年男子，購買由仿半自動手槍製造之槍
    枝換裝土造金屬槍管而成之可發射子彈具殺傷力改造手槍1 
    枝（含彈匣1 個，槍枝管制編號：0000000000號）及直徑9.
    0mm 具殺傷力之非制式子彈5 顆，而持有之。嗣於107年3月
    29日下午3時40分許，在桃園市○○區○○路000號前為警據報查
    獲，並扣得前開改造手槍1 枝（含彈匣1 個）、子彈5 顆（
    另扣得不具殺傷力之改造子彈1顆）。
二、案經桃園市政府警察局中壢分局移送臺灣桃園地方檢察署檢
    察官偵查起訴。
    理  由
壹、證據能力：
    本件認定犯罪事實所引用之證據，皆無證據證明係公務員違
    背法定程序所取得，又檢察官、被告甲○○及辯護人於本院準
    備程序、審理時均同意作為證據（本院卷第72至74、99、10
    0頁），復經審酌該等證據製作時之情況，尚無顯不可信與
    不得作為證據之情形，亦無違法不當與證明力明顯過低之瑕
    疵，且與待證事實具有關聯性，認為以之作為證據應屬適當
    ，依刑事訴訟法第158 條之4 反面解釋及第159 條之5 規定
    ，認均有證據能力。
貳、實體部分：
一、認定犯罪事實之證據及理由：
    上揭事實，業據被告於警詢、檢察官訊問、原審及本院審理
    時坦承不諱（臺灣桃園地方檢察署107 年度偵字第10114號
    偵查卷宗【下稱偵卷】第6、7、45頁正反面、原審卷第108
    頁反面、133頁、本院卷第72、102 頁），並有改造手槍1 
    枝及子彈5 顆扣案，及桃園市政府警察局中壢分局興國派出
    所扣押筆錄、扣押物品目錄表、桃園市政府警察局槍枝初步
    檢視報告表暨槍枝初步檢視照片、現場照片附卷可資佐證（
    偵卷第14至16、22至26、33至36頁）。而前開扣案槍枝、子
    彈經內政部警政署刑事警察局鑑定結果，其中槍枝1枝認係
    改造手槍，由仿半自動手槍製造之槍枝，換裝土造金屬槍管
    而成，擊發功能正常，可供擊發適用子彈使用，認具殺傷力
    ；非制式子彈共6顆，由金屬彈殼組合直徑約9.0mm 金屬彈
    頭而成，經試射，5顆可擊發，認具殺傷力，1顆無法擊發，
    認不具殺傷力，有該局107年5月7日刑鑑字第1070036575號
    鑑定書、107年7月13日刑鑑字第1070064296號函在卷足稽（
    偵卷第50至51頁反面、62頁）。以上俱徵被告前揭任意性自
    白與事實相符，堪信為真。綜上，本案事證明確，被告犯行
    堪予認定，應依法論科。
二、論罪：
  ㈠核被告所為，係犯槍砲彈藥刀械管制條例第8 條第4 項之非
    法持有可發射子彈具殺傷力之槍枝罪、同條例第12條第4 項
    之非法持有具殺傷力之子彈罪。
  ㈡被告以一行為同時持有上開改造手槍及子彈，觸犯非法持有
    可發射子彈具殺傷力之槍枝及非法持有具殺傷力之子彈二罪
    ，為想像競合犯，應依刑法第55條規定，從一重之非法持有
    可發射子彈具殺傷力之槍枝罪處斷。
  ㈢按刑法上所謂自首，乃犯人在犯罪未發覺前，向該管公務員
    自行申告犯罪事實而受裁判之謂。所謂「發覺」，固非以有
    偵查犯罪權限之機關或人員確知其人犯罪無誤為必要，而於
    對其發生嫌疑時，即得謂為已發覺，但此項對犯人之嫌疑，
    仍須有確切之根據得合理之可疑者，始足當之，若單純主觀
    上之懷疑，要不得謂已發生嫌疑。至如何判斷「有確切之根
    據得合理之可疑」與「單純主觀上之懷疑」，主要區別在於
    有偵查犯罪權限之機關或人員能否依憑現有尤其是客觀性之
    證據，在行為人與具體案件之間建立直接、明確及緊密之關
    聯，使行為人犯案之可能性提高至被確定為「犯罪嫌疑人」
    之程度。換言之，有偵查犯罪權限之機關或人員尚未發現犯
    罪之任何線索或證據，僅憑其工作經驗或蛛絲馬跡（如見行
    為人有不正常神態、舉止等）等情況直覺判斷行為人可能存
    在違法行為，即行為人之可疑非具體且無客觀依據，無從與
    具體犯罪案件聯繫；或於犯罪發生後，前揭有偵查犯罪權限
    機關或人員雖根據已掌握之線索發現行為人之表現或反應異
    常，引人疑竇，惟尚不足通過現有證據確定其為犯罪嫌疑人
    ，即對行為人可疑雖已有一定之針對性或能與具體案件聯繫
    ，惟此關聯仍不夠明確，尚未達到將行為人鎖定為犯罪嫌疑
    人並進而採取必要作為或強制處分之程度。此時，上開 二
    種情況仍僅止於「單純主觀上之懷疑」，尚不得謂為「發覺
    」。相反地，倘有偵查犯罪權限之機關或人員由各方得之現
    場跡證（如贓物、作案工具、血跡等檢體）、目擊證人等客
    觀性證據已可直接指向特定行為人犯案，足以構建其與具體
    案件間直接、明確及緊密之關聯，使行為人具有較其他排查
    對象具有更高之作案嫌疑，此時即可認「有確切之根據得合
    理之可疑」將行為人提昇為「犯罪嫌疑人」，即應認其犯罪
    已被「發覺」（最高法院108 年度台上字第3146號判決意旨
    參照）。經查，被告於107年3月29日下午3時40分許，在桃
    園市○○區○○路000號前為警盤查，固然主動交出本件改造手
    槍及子彈扣案，此據載明桃園市政府警察局中壢分局刑事案
    件報告書（偵卷第1頁）。惟關於本案查獲經過，證人即桃
    園市政府警察局中壢分局偵查隊偵查佐徐仁浩於原審審理時
    具結證稱：一般槍砲案件接獲具體線報，警方會派出7至8名
    警員前往現場，並配帶警用槍械、防彈衣等裝備，如果是制
    式手槍、長槍，會攜帶盾牌到場，當天中壢分局偵查隊接獲
    興國派出所通知，稱有民眾報案指被告正持槍準備外出尋仇
    ，伊與偵查隊、派出所同仁共8人分別穿著制服、便服，偵
    查隊隊員並配帶槍械、防彈衣之裝備前往被告住處，當時被
    告正要出門，包包已經放在機車上，被派出所的同仁攔下，
    被告看到員警就把包包往身後挪移，經警員進一步詢問被告
    將往何處、從事何務，被告才主動把本案槍枝、子彈拿出來
    等語（原審卷第172至173 頁反面），足見中壢分局偵查隊
    、興國派出所警員接獲報案，係根據目擊證人之客觀性證據
    ，直接指向特定行為人之被告涉有非法持有槍枝、子彈之犯
    罪嫌疑，乃以偵查槍砲彈藥刀械管制條例案件之警力配置、
    安全裝備，逕至被告住處，直接攔查正準備外出之被告本人
    ，而非僅止於「單純主觀上之懷疑」，應認被告之犯罪已被
    「發覺」。被告於已發覺其犯罪之警員盤查時，主動交出持
    有之改造手槍、子彈，核非對於「未發覺」之罪自首，自與
    槍砲彈藥刀械管制條例第18條第1項前段、刑法第62條規定
    「自首」之要件不符，無從援引減輕或免除其刑。
  ㈣次按刑法第59條之酌量減輕其刑，必須犯罪另有特殊之原因
    與環境等在客觀上足以引起一般同情，認為即予宣告法定低
    度刑期猶嫌過重者，始有其適用，至行為人之犯罪動機為何
    、主觀惡性、有無前科、坦白犯行、家境貧困、犯罪所得低
    微、子女眾多、肢體殘障等情狀，僅可為法定刑內從輕科刑
    之標準，不得據為酌量減刑之理由（最高法院51年台上字第
    899 號判例、91年度台上字第733 號、94年度台上字第9 號
    、97年度台上字第6887號判決意旨參照）。矧諸非法持有手
    槍、子彈為嚴重觸法行為，此向為眾所周知之事，被告為智
    識正常且具有相當社會經驗之成年人，對此自無不知之理，
    詎仍無視法律禁制，非法買受並持有改造手槍及子彈，惡性
    非輕，若非經警及時查獲，將可能引發、衍生治安問題，對
    於社會秩序造成之危害仍屬甚鉅，實難以被告罹患疾病之身
    心健康情形及扶養親屬之家庭生活狀況，認有特殊之原因或
    堅強事由，而在客觀上足以引起一般同情之處，自無依刑法
    第59條規定減輕其刑之餘地。
三、維持原判決之理由：
  ㈠原審以被告犯非法持有可發射子彈具殺傷力之槍枝罪、非法
    持有具殺傷力之子彈罪，事證明確，適用槍砲彈藥刀械管制
    條例第8 條第4 項、第12條第4 項、刑法第11條前段、第55
    條、第42條第3 項前段、第38條第1 項規定，以行為人之責
    任為基礎，審酌被告明知具殺傷力之改造手槍、子彈，均係
    法令列管之違禁物，依法不得持有，竟漠視法令而持有之，
    對社會秩序、治安及他人生命、身體等安全均潛藏高度危害
    ，所為實屬不該，惟考量被告犯後始終坦承犯行，態度尚可
    ，復考量被告於警詢時自陳為大學肄業之智識程度、家庭經
    濟狀況小康（偵卷第5 頁），兼衡被告犯罪之動機、目的及
    手段，持有槍彈期間、數量，暨被告現因患有週邊神經病變
    、亞急性脊髓白質退化等疾病，日常生活無法完全自理，及
    家中尚有幼兒及父母需要扶養之家庭狀況（原審卷第118 至
    122 、135 至138 、176 頁）等一切情狀，量處有期徒刑3
    年2月，併科罰金新臺幣1 萬元，及諭知罰金如易服勞役之
    折算標準。併就沒收部分敘明：扣案改造手槍1 枝（槍枝管
    制編號：0000000000號，含彈匣1 個），經鑑定認具殺傷力
    ，為違禁物，不問屬於犯罪行為人與否，應依刑法第38條第
    1 項之規定宣告沒收。至扣案具殺傷力之非制式子彈5 顆，
    業經試射而喪失違禁物之性質，不予宣告沒收。核其認事用
    法均無違誤，量刑亦屬妥適。
  ㈡被告上訴意旨略以：本件員警固然接獲被告家屬通報指稱被
    告欲攜帶槍彈外出尋仇，然除此之外並無其他證據足為補強
    ，即無確切根據得以合理懷疑被告持有槍彈嫌疑，員警到場
    僅在查證檢舉電話內容之真實性，尚未獲得可向法院聲請搜
    索票之具體線索，顯然僅止於主觀上之懷疑，被告主動交出
    槍、彈，配合調查，應已符合自首之要件。又被告僅是一時
    好奇上網購買槍彈，並未持以犯罪，所持有槍枝、子彈之數
    量非鉅，其犯罪情節顯屬輕微，而有情輕法重之弊。從而，
    原審未依槍砲彈藥刀械管制條例第18條第1 項前段、刑法第
    62條前段、第59條規定酌量減刑，即有違誤，其量刑顯然過
    重。
  ㈢經查：
  ⑴自首減刑規定係以對於未發覺之犯罪，在有偵查犯罪職權之
    公務員知悉犯罪事實及犯人之前，向職司犯罪偵查之公務員
    坦承犯行，並接受法院之裁判而言，苟職司犯罪偵查之公務
    員已知悉犯罪事實及犯罪嫌疑人後，犯罪嫌疑人始向之坦承
    犯行者，為自白，而非自首。所謂發覺，不以有偵查犯罪之
    機關或人員確知其人犯罪無誤為必要，僅須有確切之根據得
    為合理之可疑者，即足當之。此項確切之根據得為合理懷疑
    ，則以有客觀性證據直接指向特定行為人犯案，足以構建其
    與具體案件間直接、明確及緊密之關聯，使行為人具有較其
    他對象具有更高之作案嫌疑即可，與刑事審判程序證明犯罪
    事實要求之積極證據、補強證據等證據法則有別。本件員警
    係接獲被告家屬報案指稱被告攜帶槍彈正外出尋仇，即有目
    擊證人之客觀性證據，直接指向特定行為人之被告涉有非法
    持有槍枝、子彈之犯罪嫌疑，乃於接獲報案後，以偵查槍砲
    彈藥刀械管制條例案件之警力配置、安全裝備前往被告住處
    ，直接攔查被告本人，而非僅止於「單純主觀上之懷疑」，
    均經本院說明如前。況承前述，本件員警接獲報案之內容，
    被告刻正持有槍彈外出尋仇，顯已不及依法定程序聲請搜索
    票，執勤警員未先行取得搜索票，要非欠缺得向法院聲請核
    發搜索票之具體事證所致。被告徒憑己意，以員警接獲之線
    報並無補強證據，亦未獲得可向法院聲請搜索票之具體線索
    ，認其犯罪仍屬「未發覺」，而有槍砲彈藥刀械管制條例第
    18條第1項前段、刑法第62條前段規定之適用，洵屬無據。
  ⑵次按量刑輕重，係屬為裁判之法院得依職權自由裁量之事項
    ，苟其量刑已以行為人之責任為基礎，並斟酌刑法第57條各
    款所列情狀，在法定刑度內，酌量科刑，無偏執一端，致明
    顯失出失入之情形，自不得指為不當或違法。本件被告非法
    持有改造手槍、子彈，為嚴重觸法行為，對於社會治安造成
    之潛在危害甚鉅，非得以其罹患疾病之身心健康及扶養親屬
    之家庭生活狀況等與犯罪情節無關之事由，認有特殊原因，
    而在客觀上足以引起一般同情之處，自無刑法第59條規定之
    適用餘地。又被告除本件非法持有槍枝、子彈外，尚有其他
    違反槍砲彈藥刀械管制條例案件經起訴、論罪科刑之紀錄，
    此觀本院被告前案紀錄表即明（本院卷第29至37頁），其持
    有本件改造手槍、子彈，殊難認係一時好奇之偶然行為。況
    原審量定刑期，業就被告持有本件槍枝、子彈之期間、數量
    ，尚未從事犯罪行為之犯罪情節，及被告之身體健康狀況、
    扶養親屬之家庭生活情形，暨被告犯後坦承犯行之態度等一
    切情狀，詳為斟酌，在適法範圍內行使其量刑之裁量權，核
    無違法或不當之情形。
  ⑶從而，被告仍執前詞，提起上訴，為無理由，應予駁回。
據上論斷，應依刑事訴訟法第368 條，判決如主文。
本案經檢察官高健祐提起公訴，由檢察官李嘉明到庭執行職務。
中    華    民    國    109   年    2     月    27    日
                  刑事第三庭    審判長法  官  張惠立  
                                      法  官  劉兆菊  
                                      法  官  廖怡貞
以上正本證明與原本無異。
如不服本判決，應於收受送達後20日內向本院提出上訴書狀，其
未敘述上訴之理由者並得於提起上訴後20日內向本院補提理由書
（均須按他造當事人之人數附繕本）「切勿逕送上級法院」。
                                      書記官  劉芷含
中    華    民    國    109   年    2     月    27    日
附錄：本案論罪科刑法條全文
槍砲彈藥刀械管制條例第8條
未經許可，製造、販賣或運輸鋼筆槍、瓦斯槍、麻醉槍、獵槍、
空氣槍或第4 條第1 項第1 款所定其他可發射金屬或子彈具有殺
傷力之各式槍砲者，處無期徒刑或5 年以上有期徒刑，併科新臺
幣1000萬元以下罰金。
未經許可，轉讓、出租或出借前項所列槍枝者，處5 年以上有期
徒刑，併科新臺幣1000萬元以下罰金。
意圖供自己或他人犯罪之用，而犯前二項之罪者，處無期徒刑或
7 年以上有期徒刑，併科新臺幣1000萬元以下罰金。
未經許可，持有、寄藏或意圖販賣而陳列第1 項所列槍枝者，處
3 年以上10年以下有期徒刑，併科新臺幣700 萬元以下罰金。第
1 項至第3 項之未遂犯罰之。
犯第1 項、第2 項或第4 項有關空氣槍之罪，其情節輕微者，得
減輕其刑。

槍砲彈藥刀械管制條例第12條
未經許可，製造、販賣或運輸子彈者，處1 年以上7 年以下有期
徒刑，併科新臺幣500 萬元以下罰金。
未經許可，轉讓、出租或出借子彈者，處6 月以上5 年以下有期
徒刑，併科新臺幣300 萬元以下罰金。
意圖供自己或他人犯罪之用，而犯前二項之罪者，處3 年以上10
年以下有期徒刑，併科新臺幣700 萬元以下罰金。
未經許可，持有、寄藏或意圖販賣而陳列子彈者，處5 年以下有
期徒刑，併科新臺幣300 萬元以下罰金。
第1 項至第3 項之未遂犯罰之。